【裁判字號】    97,簡上,15
【裁判日期】    980608
【裁判案由】    確認拋棄承認書無效等
【裁判全文】
臺灣士林地方法院民事判決  97年度簡上字第15號
上  訴  人  乙○○
被上訴人    東雲股份有限公司
                        棟
法定代理人  甲○○
訴訟代理人  羅惠民律師
複代理人    沙慧貞律師
上列當事人間確認拋棄承認書無效等事件，上訴人對於民國96年
11月9 日本院內湖簡易庭96年度湖簡字第887 號第一審判決提起
上訴，本院於民國98年5 月11日言詞辯論終結，判決如下：
    主  文
上訴駁回。
第二審訴訟費用由上訴人負擔。
    事實及理由
一、上訴人主張：
（一）伊於民國89年1 月16日晚間，經同事邱雅漣邀約，前往被
      上訴人所屬「碧海擎天」工地現場參觀。經被上訴人之業
      務人員陳瑞龍（即邱雅漣之男友）、吳錤鐘等合力遊說，
      且將伊留在現場2 小時之久，不讓伊離去，陳瑞龍並要求
      伊給付定金新臺幣（下同）1 萬元及代辦費4 萬元，以76
      萬元訂購G5棟5 樓房地乙戶（下稱系爭不動產）。陳瑞龍
      等並聲稱如不願購買可退還款項，同時並要求伊簽發面額
      分別為68萬元、7 萬元之本票2 紙（下稱系爭本票）。因
      伊涉世未深，乃依彼等所言簽發系爭本票。陳瑞龍、吳錤
      鐘復拿出訂購同意書（下稱系爭訂購同意書）、簽約通知
      單、房地產交易買方權益確認表及不動產買賣合約書（下
      稱買賣契約）1 式2 份，要求伊簽名，隨即將買賣契約全
      部收走。嗣伊返家後細看系爭訂購同意書，發現業務員於
      伊簽名後，逕於其上加註「此為正式大訂簽約不得違約，
      依合約書內容履行雙方責任義務。」並於代辦費4 萬元處
      加註「於產權過戶完成前仍視為本戶之期款部分」之文字
      。伊即欲索回定金、代辦費及系爭本票，然陳瑞龍、吳錤
      鐘竟以伊所簽發之系爭本票為要脅，要求伊簽立拋棄同意
      書（下稱系爭拋棄同意書），放棄上述款項，始將系爭本
      票返還予伊。
（二）查系爭訂購同意書與系爭拋棄同意書均為定型化契約，被
      上訴人違反當時消費者保護法（下稱消保法）施行細則第
      11條應予消費者審閱期間之規定，未給伊審閱期間，即要
      求伊簽署，均屬無效。且條款內容，亦違反誠信原則，對
      消費者顯失公平，依消保法第12條、消保法施行細則第13
      條、第14條及民法第247條之1規定，亦均屬無效。又伊係
      因被上訴人業務人員詐欺及脅迫乃分別簽署系爭同意書及
      系爭拋棄同意書，伊取回系爭本票後，已於89年7 月25日
      寄發存證信函予被上訴人，撤銷簽署系爭訂購同意書及系
      爭拋棄同意書之意思表示，並請求被上訴人返還上述5 萬
      元，然被上訴人均置之不理。依民法第179 條、第182 條
      、第259 條等規定，伊自得請求被上訴人返還上述5 萬元
      ，及5 年期間之法定利息1 萬2,500 元，共計6 萬2,500
      元。另被上訴人違反消保法之規定，伊並得得依消保法第
      51條規定，請求被上訴人給付3 倍之懲罰性違約金計15萬
      元。
（三）爰依上述規定之法律關係，提起本訴，請求確認系爭拋棄
      同意書無效，及請求被上訴人返還伊6萬2,500元及給付懲
      罰性違約金15萬元，暨均自起訴狀繕本送達翌日起算之法
      定遲延利息。並陳明願供擔保請准宣告假執行。
二、被上訴人則以：
（一）上訴人於訂購系爭不動產簽約過程，現場業務人員已給予
      充分之審查時間，全部交易過程與當時一般交易習慣並無
      二致。上訴人為大專學歷，具有充分認識判斷是非之能力
      ，其經詳細考慮始簽署系爭同意書，並無受詐欺陷於錯誤
      或遭脅迫之情事。嗣上訴人表示不願繼續履約，經協商後
      ，伊同意上訴人解約，兩造並達成由伊沒收上訴人已給付
      之定金5 萬元作為違約金，伊則返還系爭本票之合意，是
      上訴人乃簽署系爭拋棄同意書，拋棄購買系爭不動產之購
      買權及定金返請求權，伊並即將系爭本票返還上訴人。本
      件上訴人訂購系爭不動產簽約過程及協談解約、簽署系爭
      拋棄同意書，均無任何詐欺或脅迫之情事。
（二）系爭訂購同意書係89年1 月16日簽訂，當時消保法尚無定
      型化契約審閱期之規定，92年1 月22日修正增訂之消保法
      11條之1 審閱期之規定，並無溯及既往之效力，本件自無
      審閱期之適用。至於施行細則僅為行政命令，並無法律效
      力。又民法第247 條之1 規定，亦均為之後始修正增訂之
      規定，本件亦無適用餘地。且系爭訂購同意書並無違反誠
      信原則，對上訴人顯失公平之情形。至於系爭拋棄同意書
      並非伊印製之既定格式，自無定型化契約規定之適用。系
      爭訂購同意書及系爭拋棄同意書均無無效之情事。上訴人
      訴請確認系爭拋棄同意書無效，自非有據。況依民事訴訟
      法第247 條規定，系爭拋棄同意書是否無效，亦不得作為
      確認之訴之標的。
（三）本件上訴人請求返還者，其中5 萬元即其已繳交之定金，
      系爭訂購同意書上雖有其中4 萬元於產權過戶前仍為期款
      ，過戶完成後，即為代辦費用。惟上訴人主張該項記載係
      其簽名後加註，該項記載對其自不生效力，即無所謂4 萬
      元轉為代辦費之情。況於正式買賣契約簽訂前，伊本無移
      轉所有權之義務，何來代辦費用？是上訴人所交付之5 萬
      元均為定金性質，僅於移轉所有權時，無須再交付代辦費
      用，而由伊代為支付。如上所述，上訴人片面解約，並已
      同意由伊沒收定金，自不得再行請求返還。又伊並違反消
      保法規定之情事，上訴人亦未能舉證證明被上有何故意、
      過失，及其受有何等損害之情，自無消費者保護法第51條
      懲罰性賠償之適用。再者，縱認本件仍應有前揭消保法規
      定之適用，然本件系爭同意書係89年1 月16日簽訂，於89
      年1 月19日解除，縱令上訴人主張因此受有損害，其遲至
      96年4 月8 日始提起本件訴訟，顯然亦已罹於損害賠償2
      年之時效而不得再為請求等語，資為抗辯。
三、原審對於上訴人之請求，判決其全部敗訴，並駁回其假執行
    之聲請，上訴人全部聲明不服，提起上訴。並聲明：（一）
    原判決廢棄；（二）確認上訴人於89年1 月19日所簽署系爭
    拋棄承認書無效；（三）被上訴人應給付上訴人6 萬2,500
    元及自起訴狀繕本送達被上訴人翌日起至清償日止，按年息
    百分之5 計算之利息；（四）被上訴人應給上訴人15萬元及
    自起訴狀繕本送達被上訴人翌日起至清償日止，按年息百分
    之5 計算之利息。被上訴人則聲明求為判決駁回上訴。
四、本件兩造不爭執事項（參見本院98年3 月4 日準備程序筆錄
    ，本院並依論述需要，簡化文字或變更其順序）
（一）上訴人於89年1 月16日晚間，因同事邱雅漣邀約，前往被
      上訴人所屬建築案「碧海擎天」之工地現場參觀，經由業
      務人員陳瑞龍、吳錤鐘介紹後，上訴人乃簽署系爭訂購同
      意書（參見原審卷第27頁），以總價76萬元訂購系爭不動
      產，並當場交付5 萬元，及簽發面額分別為68萬元、7 萬
      元之系爭本票，由吳錤鐘代表被上訴人收受。上訴人另同
      時於房地產交易買方權益確認表之買方簽名欄及簽約通知
      單之購買人欄簽署姓名（參見原審卷第28、29頁）。
（二）嗣上訴人於89年1 月19日簽署系爭拋棄同意書，其上記載
      ：「…現因本人私人因素，無法履行合約內容，今蒙建設
      公司諒解，本人願意拋棄該戶購買權，並依合約約定由公
      司沒收全部已繳款項，並已取回已開立之本票，…」等內
      容（參見原審卷第23頁），同時取回系爭本票。
（三）上訴人其後於89年7 月25日寄發存證信函予被上訴人，以
      其與陳瑞龍、吳錤鐘交涉時，有民法第92條之情形，而為
      撤銷系爭訂購同意書與系爭拋棄同意書之意思表示（參見
      原審卷第25頁）。被上訴人業已收受，並回函否認有詐欺
      情事（參見原審卷第26頁）。
（四）上訴人對陳瑞龍、吳錤鐘、邱雅漣等人提起詐欺等刑事告
      訴案件，業經臺灣基隆地方法院檢察署檢察官為不起訴處
      分確定（該署89年度偵字第2815、3060號事件，下稱系爭
      刑事案件）。
（五）系爭訂購同意書之格式係由被上訴人印妥，提供欲訂購被
      上訴人所屬建案預售房地之人使用。
五、爭點之論述：
    本件經本院於98年3 月4 日準備程序時，與兩造整理並協議
    簡化之爭點為：（一）上訴人簽署系爭訂購同意書及系爭拋
    棄同意書是否受被上訴人所屬業務人員之詐欺或脅迫？（二
    ）系爭訂購同意書及系爭拋棄同意書全部或部分條款是否有
    下列無效情事？1 、違反訂約時消保法施行細則第11條有關
    審閱期之規定而無效？2 、依消保法第12條、消保法施行細
    則第13條、第14條規定而無效？3 、依民法第247 條之1 規
    定應屬無效？（三）上訴人簽訂系爭訂購同意書時所交付之
    款項得否請求返還？1 、得否依不當得利法律關係（民法第
    179 條、第182 條）請求返還？2 、得否依解除契約回復原
    狀規定（民法第259 條）請求返還？3 、上訴人本項請求是
    否罹於時效？（四）上訴人得否依消費者保護法第51條規定
    請求懲罰性違約金？1 、本件是否屬於消費求償訴訟？2 、
    被上訴人是否有故意或過失致上訴人受損害之情事？3 、是
    否已罹於時效而不得請求？
    茲論述如下：
（一）上訴人未能舉證證明係受被上訴人所屬業務人員之詐欺或
      脅迫而簽署系爭訂購同意書及系爭拋棄同意書：
   1、按當事人主張有利於己之事實者，就其事實有舉證之責任
      。民事訴訟法第277條前段定有明文。依民法第92條第1項
      規定，因被詐欺或被脅迫而為意思表示者，表意人固得撤
      銷其意思表示。惟所謂詐欺，係指故意以不實之事，令其
      陷於錯誤而為意思之表示。所謂因被脅迫而為意思表示，
      係指因以不法危害之言語或舉動加諸表意人，使其心生恐
      怖，致為意思表示而言。而當事人主張其意思表示係因被
      詐欺或脅迫而為之者，應就其被詐欺或脅迫之事實，負舉
      證之責任（最高法院44年臺上字第75號判例、72年度臺上
      字第3526號判決及95年度臺上字第2948號判決要旨參考）
      。本件上訴人主張受被上訴人所屬業務人員詐欺、脅迫而
      簽署系爭訂購同意書及系爭拋棄同意書等情，為被上訴人
      所否認，上訴人自應就其主張此部分利己事實，負舉證之
      責任。
   2、經核，上訴人主張受詐欺、脅迫乙節，無非係以：邱雅漣
      及被上訴人之業務人員陳瑞龍、吳錤鐘等合力遊說，將伊
      留在現場2 小時之久，不讓伊離去，陳瑞龍並要求伊給付
      5 萬元，聲稱如不願購買可退還款項，同時並要求伊簽發
      系爭本票、系爭訂購同意書、簽約通知單、房地產交易買
      方權益確認表及買賣合約，且將買賣合約收走；嗣伊欲索
      回5 萬元及系爭本票，然陳瑞龍、吳錤鐘竟以伊所簽發之
      系爭本票為要脅，要求伊簽立系爭拋棄同意書云云，為其
      主要之論據。然查：
    (1)關於簽署系爭訂購同意書部分，前往系爭「碧海擎天」工
      地現場參觀時，陳瑞龍、吳錤鐘並無強制不讓上訴人離去
      之行為，為上訴人自陳在卷（參見本院卷第69頁，本院97
      年7 月23日準備程序筆錄）。而就簽署系爭訂購同意書時
      ，陳瑞龍等人是否有不實告知上訴人得退還5 萬元及詐欺
      上訴人簽發系爭本票等節，邱雅漣、陳瑞龍及吳錤鐘於系
      爭刑事案件偵查中均否認之。上訴人於系爭刑事案件偵查
      中並指訴：「…他騙我簽本票，但他本人（指吳錤鐘）未
      說話，是陳瑞龍與邱雅漣在一旁遊說，而吳錤鐘拿出本票
      及約定書給我簽名…」等語。然陳瑞龍於系爭刑事案件偵
      查中供稱：「我沒有告訴他可以退，我只是告訴他小定可
      以退，但是簽約之後即不可以退…之後乙○○即與我們主
      管吳錤鐘談…」等語。（參見基隆地檢89年度偵字第3060
      號卷第12頁）。而吳錤鐘則供述：「當天乙○○審閱合約
      書將近2 個小時，而且他自己跑出去領錢來付定金，但是
      乙○○之父親希望他繼續念書，還親自出來與我談，經過
      雙方協調，由乙○○書寫拋棄承諾書，而我們也將本票退
      給他…」等語，上訴人亦當庭陳稱吳錤鐘所言屬實（參見
      同上卷第38、39頁）。參以系爭訂購同意書之內容，僅為
      A4尺寸單頁之文件，其內容主要為客戶姓名、住址、電話
      、訂購戶別、坪數、應繳定（訂）金數額、已繳定金數額
      等單純之記載，以及約定事項7 項，其中涉及較重要之權
      義事項，僅第1 項：「訂購人若不訂購或逾約定期限未補
      足定金或逾約定期限未完成簽約手續時，或其他可歸責訂
      購人之事由致未履約時，即視為違約，所繳之定金由賣方
      全部沒收，並放棄本標的之訂購權。」及第7 項：「有關
      本訂購金之效力除另有訂定外，依民法第249 條之規定辦
      理。」仍不脫民法第249 條有關定金規定之範疇。尚非難
      以理解及判斷辨識之約款，核與通常不動產交易習慣亦無
      相違。衡以上訴人具有大專學歷，當具有辨明事理之判斷
      能力。綜酌上情，自不足認定吳錤鐘等人確有何等以不法
      危害之言語或舉動加諸上訴人，使其心生恐怖，或者故以
      不實之事，令上訴人陷於錯誤，致簽訂系爭訂購同意書之
      情事。除此之外，上訴人又未能舉出確切之證據以明，其
      主張受被上訴人所屬業務人員之詐欺或脅迫而簽署系爭訂
      購同意書乙節，自不足憑認為真正。
    (2)至於簽署系爭拋棄同意書部分，有關洽談解約及簽署系爭
      拋棄同意書之情形，上訴人於系爭刑事案件偵查中亦自陳
      ：「…在89年1 月18日我與我父親、姊姊及朋友、被告、
      一起去接待所向他們說我不買該屋，而陳瑞龍說不能退還
      定金，他必須向他們主管講，後來我們隔天又去找主管講
      ，其主管說除非簽拋棄承諾書，否則本票不會退給我們，
      我不得已才簽該拋棄承諾書（應為拋棄同意書）」等語（
      參見基隆地檢89年度偵字第2815號卷第11頁）。可見上訴
      人係由親友數人陪同前往協商解約事宜，衡情，當無受詐
      欺或脅迫之可能。況按訂約當事人之一方，由他方受有定
      金時，推定其契約成立。民法第248 條規定甚明。上訴人
      既已交付定金，且簽署系爭訂購同意書，兩造就系爭不動
      產之買賣契約即應有效成立，上訴人當受其意思表示之拘
      束，而不得任意拒絕履行。其為解除買賣契約，偕同親友
      共同與被上訴人業務人員協商解約後之權義事項，因而簽
      訂系爭拋棄同意書，縱上訴人認協商結果未能盡如其意而
      權益受損，亦不足認定被上訴人即有施用詐術或脅迫之情
      事。準此，上訴人主張因受被上訴人所屬業務人員之詐欺
      或脅迫而簽署系爭拋棄同意書云云，亦難認定為真實。
    (3)承上所述，上訴人主張受詐欺、脅迫等節，既難認為真正
      ，其主張撤銷簽署系爭訂購同意書及系爭拋棄同意書之意
      思表示云云，自不生撤銷之效力。
（二）系爭訂購同意書及系爭拋棄同意書全部或部分條款均無上
      訴人所主張無效之情事：
   1、系爭訂購同意書並無違反消保法有關審閱期規定，或依消
      保法第12條、消保法施行細則第13條、第14條規定，或依
      民法第247條之1規定而無效之情形：
    (1)上訴人雖主張伊簽署系爭訂購同意書時，被上訴人未給予
      伊審閱期，違反當時消保法施行細則第11條規定，應屬無
      效云云，然為被上訴人所否認。按消保法係92年1 月22日
      修正時始增訂第11條之1 明定：「企業經營者與消費者訂
      立定型化契約前，應有30日以內之合理期間，供消費者審
      閱全部條款內容。」等文，亦即所謂定型化契約審閱期間
      之規定。而上訴人簽署系爭訂購同意書行為當時，消保法
      施行細則第11條固有同上之定型化契約審閱期間之規定。
      然而，施行細則僅係行政命令之性質，當時消保法母法本
      身並無此項義務之規範，亦無授權施行細則為此義務規範
      之規定，上揭施行細則之規定即不具法律位階之效力，自
      無從執以認定被上訴人應有給予審閱期間之法定義務。至
      於上訴人復主張87年間內政部公布之房地產委託銷售契約
      範本，亦有審閱期間至少3 日之內容部分，衡以該契約範
      本，係規範不動產仲介之委託銷售契約，與本件不動產買
      賣契約之性質尚屬有間，已難比附援引。況當時消保法母
      法既無審閱期間之義務規定，內政部公布之契約範本，亦
      僅足供參考之用，仍不具法律規範之強制效力。是以上訴
      人此部分主張，亦不足執為被上訴人於本件訂約時，即負
      有提供審閱期間義務之法律依據。準此，本件自無違反審
      閱期間規定而無效之問題。
    (2)上訴人復主張系爭訂購同意書條款內容違反誠信原則，對
      消費者顯失公平，依消保法第12條應屬無效等情，亦為被
      上訴人所否認。按定型化契約中之條款違反誠信原則，對
      消費者顯失公平者，無效。本件訂約時消保法第12條固有
      明文。而定型化契約條款有：「一、違反平等互惠原則者
      。二、條款與其所排除不予適用之任意規定之立法意旨顯
      相矛盾者。三、契約之主要權利或義務，因受條款之限制
      ，致契約之目的難以達成者。」等情形之一，推定其顯失
      公平，同條第2 款亦有明文。另定型化契約條款是否違反
      誠信原則，對消費者顯失公平，應斟酌契約之性質、締約
      目的、全部條款內容、交易習慣及其他情事判斷之。定型
      化契約條款，有下列情事之一者，為違反平等互惠原則：
      「一、當事人間之給付與對待給付顯不相當者。二、消費
      者應負擔非其所能控制之危險者。三、消費者違約時，應
      負擔顯不相當之賠償責任者。四、其他顯有不利於消費者
      之情形者。」消保法施行細則第13條、第14條亦有明文足
      按。經核，細繹系爭訂購同意書之內容，除客戶姓名、住
      址、電話、訂購戶別、坪數、定金數額等記載外，其中約
      定事項7 項，涉及較重要之權利義務事項，僅前揭第1 項
      及第7 項約款（參見上述(一)之2 (1)所載）。其中第1 項內
      容，核與民法第249 條第2 款規定相仿，其第7 款並明文
      ：「有關本訂購金之效力除另有訂定外，依民法第249 條
      之規定辦理。」，實質上與適用民法第249 條有關定金之
      效力規定相同。其條款之約定內容，既與法律明文之規範
      一致，顯然無所謂違反誠信原則，對消費者顯失公平之情
      事，自無消保法第12條等規定無效之問題。上訴人此部分
      主張，或係不解民法第249 條有關定金之效力規定使然，
      當非可採。
    (3)至於上訴人另主張系爭訂購同意書亦有民法第247 條之1
      規定之無效情形乙節，經核，民法第247 條之1 有關附合
      契約條款顯失公平而無效之規定，係88年4 月21日修正公
      佈，並自89年5 月5 日始開始施行。乃系爭訂購同意書簽
      署之後始施行之規範，亦無溯及適用之效力，準此，本件
      自無此條款之適用。上訴人此部分主張，亦非可採。
   2、系爭拋棄同意書尚不足認定確屬定型化契約，自無定型化
      契約規範之適用，而無上訴人所主張無效之情事：
      按所謂定型化契約，係指以企業經營者提出之定型化契約
      條款作為契約內容之全部或一部而訂定之契約。所謂定型
      化契約條款，則指企業經營者為與不特定多數消費者訂立
      同類契約之用，所提出預先擬定之契約條款。上訴人雖主
      張：伊前往取回系爭本票時，看到被上訴人業務人員持有
      乙疊解約沒收定金之書面，系爭拋棄同意書亦為定型化契
      約云云，然為被上訴人所否認。被上訴人並主張系爭拋棄
      同意書並非伊印製之既定格式，係上訴人不願繼續履約，
      經協商後，上訴人乃簽署系爭拋棄同意書等語。核以系爭
      拋棄同意書之內容，雖部分為印刷之文字，立書人及系爭
      不動產戶別、總價始由手寫簽署及填載。惟系爭拋棄同意
      書所涉及者，乃違約個案後續權利義務法律效果之問題，
      個案是否無法履約顯然難以事先預期。甚且無法履約之緣
      由為何？是否可歸責於當事人之一造？是否解約？行使法
      定解除權或合意解除？解約條件等等，未必盡然相同。姑
      不論系爭拋棄同意書是否確屬契約性質之問題，即其內容
      亦難以一概而論。是則上訴人所簽署系爭同意書之內容，
      是否確為被上訴人為與不特定多數消費者訂立同類契約之
      用，所預先擬定之約款，並以之作為契約內容而訂立之定
      型化契約，顯有疑義。而上訴人就其主張被上訴人業務人
      員持有乙疊解約沒收定金之書面乙情，又未能提出任何證
      據以明，亦無從憑認為真正。上訴人既未能舉證以明，自
      不足認定系爭拋棄同意書確屬定型化契約，即無從適用前
      揭有關定型化契約之規範。準此，系爭拋棄同意書當無上
      訴人所指無效之情事，要屬無疑。
（三）上訴人簽訂系爭訂購同意書時交付被上訴人之款項已經被
      上訴人沒收，不得請求返還：
   1、承上所述，系爭訂購同意書及系爭拋棄同意書，均無經撤
      銷意思表示而視為自始無效之情事，亦無上訴人所主張各
      項無效之情形，自具有拘束上訴人之效力。而依前揭系爭
      訂購同意書約定事項第1 項內容，上訴人不訂購或其他可
      歸責之事由致未履約時，即視為違約，所繳之定金由被上
      訴人全部沒收，亦即相當於民法第249條第2款之法律效果
      。且依系爭拋棄同意書之內容，上訴人已同意由被上訴人
      沒收已繳款項、即簽訂系爭訂購同意書時交付之5 萬元，
      被上訴人受領該等款項，自非無法律上之原因。上訴人以
      系爭訂購同意書及系爭拋棄同意書均無效為據，而依民法
      第179 條、第182 條不當得利規定之法律關係，請求被上
      訴人返還上述5 萬元，暨所謂5 年期間之法定利息1 萬2,
      500 元，共計6 萬2,500 元，自非有據。
   2、至於上訴人另援引民法第259 條有關解除契約回復原狀規
      定，請求被上訴人返還上述款項部分，姑不論被上訴人依
      法得予沒收上述款項之情，業已析述如上。復核以上訴人
      亦未主張及舉證其有何解除買賣契約之法定解除權及行使
      解除權之事實，其此部分法律關係之主張，亦乏所據。而
      上訴人既不得請求被上訴人返還上述款項，則有關上訴人
      之請求是否罹於時效之爭點，即無再予論述之必要，附此
      敘明。
（四）上訴人不得依消保法第51條規定請求被上訴人給付懲罰性
      違約金：
   1、按依消保法所提之訴訟，因企業經營者之故意所致之損害
      ，消費者得請求損害額3 倍以下之懲罰性賠償金；但因過
      失所致之損害，得請求損害額1 倍以下之懲罰性賠償金。
      消保法第51條固有明文。如上所述，被上訴人並無上訴人
      所主張違反消保法規定之情事。況且，得依本條規定請求
      者，當限於因企業經營者之故意或過失導致受損害之消費
      求償訴訟。然本件上訴人係依不當得利、回復原狀等規定
      之法律關係，請求上訴人返還其已給付之款項，與上述損
      害賠償之消費求償訴訟，亦屬有間。職是，上訴人據此規
      定請求被上訴人給付懲罰性賠償金，自非有據。
   2、上訴人既無從依此項規定請求被上訴人給付懲罰性違約金
      ，則有關上訴人此項請求，是否已罹於時效之爭點，亦無
      再予論述之必要，併予敘明。
六、從而，上訴人本於民法第179 條、第182 條、第259 條及消
    保法第51條等規定之法律關係，請求：1 、確認上訴人於89
    年1 月19日所簽署系爭拋棄承認書無效；2 、被上訴人應給
    付上訴人6 萬2,500 元及自起訴狀繕本送達被上訴人翌日起
    至清償日止，按年息百分之5 計算之利息；3 、被上訴人應
    給上訴人15萬元及自起訴狀繕本送達被上訴人翌日起至清償
    日止，按年息百分之5 計算之利息，均無理由，俱應駁回。
    原審為上訴人敗訴之判決，並駁回其假執行之聲請，核無不
    合。上訴論旨指摘原判決不當，求予廢棄改判，為無理由，
    應予駁回上訴。
七、本件判決基礎已臻明確，兩造其餘攻擊防禦方法及訴訟資料
    ，經本院斟酌後，認與判決結果不生影響，爰無逐一論述之
    必要，併此敘明。
八、據上論結，本件上訴為無理由，依民事訴訟法第436 條之1
    第3項 、第449條第1 項、第78條判決如主文。
中    華    民    國    98    年    6     月    8     日
                  民事第三庭  審判長法  官  鍾任賜
                                    法  官  林尚諭
                                    法  官  施月燿
以上正本證明與原本無異。
本件判決不得上訴。
中    華    民    國    98    年    6     月    11    日
                                    書記官  于耀文


司法院資訊處製作；財團法人民間司法改革基金會備份。
